臺灣雲林地方法院民事判決　九十三年度簡上字第六三號
　　上　訴　人　丙○○
　　　　　　　　　　　　送達代.
　　　　　　　　戊○○
　　被　上訴人　甲○○
　　訴訟代理人　乙○○
右當事人間分配表異議之訴事件，上訴人對於中華民國九十三年九月二十一日本院虎
尾簡易庭九十三年度虎簡字第八九號第一審判決提起上訴，經本院於中華民國九十三
年十二月十五日言詞辯論終結，判決如左：
    主      文
上訴駁回。
第二審訴訟費用由上訴人負擔。
    事      實
壹、上訴人方面：
一、聲明：(一)原判決廢棄。(二)鈞院九十一年度執字第一○九三二號強制執行事件，被
    上訴人之債權原本應減為新臺幣（下同）七十九萬元。
二、陳述：與原審判決書所載者均相同，茲予引用。
三、證據：上訴人未提出任何證據，聲請調閱臺灣雲林地方法院八十八年度促字第九
    一四一、一二四一三號支付命令卷。
貳、被上訴人方面：
一、聲明：如主文第一項所示。
二、陳述：除與原審判決書所載相同者，茲予引用外，補稱：
    本件強制執行係以鈞院八十八年度促字第九一四一、一二四一三號支付命令為執
    行名義，上訴人未在支付命令送達後之法定期間內提出異議，反於此時提起分配
    表異議之訴，不僅違反強制執行法之規定，且違背支付命令之確定效力。
三、證據：被上訴人未提出任何證據。
參、本院依職權調閱本院八十九年度執字第四一四一號、九十年度執字第六五一三號
    、九十一年度執字第一○九三二號執行卷宗。
    理      由
一、本件上訴人戊○○經合法通知無正當理由不到場，核無民事訴訟法第三百八十六
    條各款所列情形，爰依被上訴人之聲請，由其一造辯論而為判決。
二、上訴人起訴主張：上訴人丙○○邀同上訴人戊○○為連帶保證人，於民國（下同
    ）八十六年六月二十日向被上訴人借款一百萬元，交付現金時，被上訴人以「預
    扣利息」為理由扣減二十一萬元，實際上僅交付上訴人丙○○七十九萬元。嗣被
    上訴人以上訴人未清償借款為由，向鈞院聲請強制執行上訴人之財產，由鈞院以
    九十一年度執字第一○九三二號查封拍賣上訴人之不動產，業經拍定，定於九十
    三年六月二十五日實行分配。惟被上訴人既係以預扣二十一萬元利息之方式巧取
    利益，依民法第二百零六條規定及最高法院四十四年度台上字第一一六五號判例
    見解，關於巧取利益部分，被上訴人並無請求權，不應予以分配。本件分配表記
    載被上訴人之債權原本為一百萬元，與事實不符，為此提起分配表異議之訴，請
    求判決本院九十一年度執字第一○九三二號強制執行事件，被上訴人之債權原本
    應減為七十九萬元。
三、被上訴人則以：確實借給上訴人丙○○一百萬元，如上訴人認為被上訴人請求之
    金額不實，理應於收受支付命令後，於法定期間內提出異議，不應到分配階段才
    爭執債權原本之數額。上訴人提起本件訴訟，不僅違反強制執行法之規定，且違
    背支付命令之確定效力等語，資為抗辯。
四、得心證之理由：
  (一)、按債權人或債務人對於分配表所載各債權人之債權或分配金額有不同意者，應
      於分配期日一日前，向執行法院提出書狀，聲明異議；債務人對於有執行名義
      而參與分配之債權人為異議者，僅得以第十四條規定之事由，提起分配表異議
      之訴，強制執行法第三十九條第一項、第四十一條第二項分別定有明文。又依
      同法第十四條第一項、第二項規定：「執行名義成立後，如有消滅或妨礙債權
      人請求之事由發生，債務人得於強制執行程序終結前，向執行法院對債權人提
      起異議之訴。如以裁判為執行名義時，其為異議原因之事實發生在前訴訟言詞
      辯論終結後者，亦得主張。執行名義無確定判決同一效力者，於執行名義成立
      前，如有債權不成立或消滅或妨礙債權人請求之事由發生者，債務人亦得於強
      制執行程序終結前提起異議之訴。」可知債務人對於以判決或與確定判決有同
      一效力之執行名義而參與分配之債權人為異議者，僅得以執行名義成立後，有
      消滅或妨礙債權人請求之事由，提起分配表異議之訴，執行名義成立前所存在
      之抗辯之事由，即不得再以提起分配表異議之訴爭執。
  (二)、查本件被上訴人於八十九年六月二十九日，以本院所核發之八十八年度促字第
      九一四一號、一二四一三號支付命令及其確定證明書，聲請強制執行上訴人所
      有坐落雲林縣二崙鄉○○段第六五三、六五四、六五五地號土地應有部分各五
      分之一，經二次減價拍賣及公告三個月期間，仍無人應買，本院乃核發債權憑
      證（九十年七月二十五日雲院祺民執丁決字第八十九－四一四一號）交由被上
      訴人收執。被上訴人於九十年九月二十六日持上開債權憑證，聲請對上訴人前
      述財產再為執行，經二次減價拍賣及公告三個月期間，仍無人應買，本院乃重
      新核發債權憑證（九十一年十月十七日雲院慶民執丁決字第九十－六五一三號
      ）交予被上訴人收執。九十一年十二月十日被上訴人再聲請拍賣上訴人前述財
      產，於本院九十一年度執字第一○九三二號執行中，被上訴人於三個月公告期
      間內具狀聲明承受，上訴人於本院九十三年六月二十五日分配期日前之九十三
      年六月十一日，對該案分配表聲明異議等情，業經本院依職權調閱上開執行卷
      宗查明屬實。
  (三)、上訴人雖主張上訴人丙○○於八十六年六月二十日向被上訴人借款時，被上訴
      人僅交付上訴人丙○○七十九萬元，預扣之二十一萬元，違反民法第二百零六
      條規定，不得請求，應予剔除云云。惟查本院八十八年度促字第九一四一號、
      一二四一三號支付命令分別於八十八年十月十三日、八十九年一月十一日確定
      ，有上開支付命令及其確定證明書在卷足憑，上訴人異議之事由，均係發生於
      上開支付命令確定之前。而依民事訴訟法第五百二十一條規定，支付命令與確
      定判決有同一之效力，揆諸前述說明，上訴人提起本件分配表異議之訴，即與
      強制執行法第四十一條第二項之規定不合，上訴人請求將分配表之債權原本更
      正為七十九萬元，即非正當，應予駁回。
  (四)、上訴人丙○○雖另稱其並未收到支付命令，支付命令係其胞兄即上訴人戊○○
      代為收受，其不知情，直到九十二年間其三哥丁○○才將此事告訴上訴人丙○
      ○云云。然經本院調閱八十八年度促字第一二四一三號支付命令卷審核結果，
      發現上訴人丙○○借款時，在借用證書上雖記載住所地為臺北縣板橋市○○里
      ○鄰○○○路一一三巷二○之一號，惟由卷附上訴人丙○○之戶籍謄本所示，
      上訴人丙○○於八十六年十一月十八日即將戶籍自上址遷至雲林縣崙背鄉水尾
      村一三鄰新生一號，至今並未變更，本院按址送達支付命令，由與上訴人丙○
      ○住於同一地址之上訴人戊○○收受，符合民事訴訟法第一百三十七條第一項
      「送達於住、居所、事務所或營業所不獲會晤應受送達人者，得將文書付與有
      辨別事理能力之同居人或受僱人」之規定，上開支付命令已經合法送達，並不
      因上訴人戊○○是否已將支付命令轉交予上訴人丙○○，而受影響（參照最高
      法院八十四年度台抗字第二五八號、八十八年度台上字第一七五二號、九十年
      度台抗字第八六號判決意旨）。上訴人丙○○以其未親自收受支付命令，否認
      支付命令已發生確定之效力，自非可採。
五、從而，上訴人主張本院九十一年度執字第一○九三二號強制執行事件，被上訴人
    之債權原本應減為七十九萬元，為無理由，應予駁回。原審為上訴人敗訴之判決
    ，於法並無違誤。上訴意旨指摘原判決不當，求予廢棄改判，為無理由，應駁回
    其上訴。
六、本件事證已臻明確，兩造其餘攻擊防禦方法及所提出之證據，核與判決結果不生
    影響，不再一一論列，併此敘明。
七、據上論結，本件上訴為無理由，依民事訴訟法第四百三十六條之一第三項、第四
    百四十九條第一項、第三百八十五條第一項前段、第七十八條，判決如主文。
中　　　華　　　民　　　國　　九十三　　年　　 十二 　　月　　二十九　　日
                                    臺灣雲林地方法院民事第一庭
~B審判長法官　蕭守田
~B法　　　官　鍾貴堯
~B法　　　官　蔡碧蓉
右正本證明與原本無異。
本件不得上訴。
中　　　華　　　民　　　國　　九十三　　年　　 十二 　　月　　二十九　　日
~B法院書記官　張雅如
